【裁判字號】    92,上易,948
【裁判日期】    920807
【裁判案由】    傷害
【裁判全文】
臺灣高等法院臺中分院刑事判決                    九十二年度上易字第九四八號
    上  訴  人  臺灣臺中地方法院檢察署檢察官
    被      告  丙○○
右上訴人因被告違反家庭暴力之傷害案件，不服臺灣臺中地方法院九十二年度易字第
五八七號中華民國九十二年四月八日第一審判決（起訴案號：臺灣臺中地方法院檢察
署九十一年度偵字第七三八五號），提起上訴，本院判決如左：
    主      文
原判決撤銷。
丙○○傷害人之身體，處拘役貳拾日，如易科罰金，以佰元折算壹日，緩刑貳年。
    事      實
一、丙○○係乙○○之配偶，二人間具有家庭暴力防治法第三條第一款所定之家庭成
    員關係。於民國（下同）九十年十月十二日十七時四十分許，丙○○與乙○○在
    臺中市○○路○段三０一之五六號一樓住處，因乙○○是日欲外出參加其考取腎
    臟科專科醫師之慶功宴，丙○○認乙○○本答應要在家照顧小孩，何以又要外出
    ，而聯想乙○○是否又有外遇，而因外遇問題與乙○○起爭執，乙○○取出錄音
    機欲錄取爭執過程，詎丙○○為阻止乙○○錄音，竟基於普通傷害之犯意，動手
    毆打乙○○，致乙○○受有右臉頰腫傷三Ｘ三公分、右前臂瘀腫傷五Ｘ三公分、
    右前臂表皮傷二‧五Ｘ０‧二公分等傷害。
二、案經乙○○告訴臺灣臺中地方法院檢察署檢察官偵查起訴。
    理      由
一、訊據被告丙○○固坦承右揭時、地與乙○○發生爭執致乙○○受傷之事實不諱，
    惟矢口否認涉有何傷害犯行，辯稱：「當天晚上他回來告訴我們說要照顧小孩和
    我，後來又說要外出，我難免會聯想外遇問題，我們愈爭執愈大聲，後來說他要
    錄音，我跟他說只是吵架何必錄音。後來我把錄音機拿回來時，錄音機就掉落在
    地上。後他就從背後抱住我的雙手，我掙扎後，他的手就到我的脖子，後來我就
    咬他的手為了要掙脫，所以他這些傷勢是在正當防衛下造成的，並不是故意」云
    云，於原審審理時辯稱：「那天是被告去拿錄音機錄音，我要阻止他，他便從我
    背後抱住我，我有掙扎，雙手有亂揮，但不記得是否有打到他，而告訴人勒住我
脖子時，我因為無法呼吸，我才下意識咬他，過程中有聽到眼鏡掉落地上的聲音
    」、「我手有輕微脫皮，但我沒有去驗傷，因為我之前有告訴過告訴人傷害案件
    ，所以此次未前往醫院驗傷」等語（詳見原審卷第二十頁、第二十一頁），惟查
    ：右揭事實，業據告訴人於警訊時指稱：「我太太丙○○‧‧‧以拳頭擊傷我的
    右臉頰顴骨部，至眼鏡碎裂，另用牙齒咬傷我右前臂」（詳臺灣臺中地方法院檢
    察署九十一年度偵字第七三八五號卷第五頁）、於偵查中指稱：「她在九十年十
    月十二日約十七時四十分至五十分左右，在臺中市○○區○段三○一之五十六號
    一樓，當天五點三十五分下班到家，我急忙赴宴，回到家後丙○○因外遇問題開
    始罵我，和我吵架，當時我拿出錄音機要錄音，丙○○見狀後，走過來一拳打在
    我右顴骨上，眼鏡當場變形，我自背後以雙手抱住她的腰部及胸部，以防她拳頭
    再揮過來，此時她以牙齒咬傷我左手臂」等語（詳見右臉頰顴骨部，至眼鏡碎裂
    ，另用牙齒咬傷我右前臂」（詳臺灣臺中地方法院檢察署九十一年度偵字第七三
    八五號卷第十四頁）、於原審調查時指稱：「那是一個很快的動作，我閃躲不及
    所以右臉頰顴骨被毆到，眼鏡也掉落變形，鏡片摔破‧‧‧我視力小於壹點零，
    沒有眼鏡看不清楚，我為了防止被告再度攻擊，我當時要抱住被告，當正要抱住
    時，就已經向我的手臂咬下去」等語，核與證人甲○○於本院調查時證稱：「當
    天五、六點，張先生有打電話給我，說當天晚上他無法到場，口氣相當無奈，他
    說與他太太吵架，眼鏡被打破，也有受傷，所以他就不來了，後來張先生的太太
    搶過去，情緒很激動，講話很快，我也聽不清楚，大概講了五分鐘後，後來電話
    又轉到張先生，電話就掛斷了‧‧‧後來七點多時，他（指乙○○）開車過來的
    時候，我看到他右前臂有傷，右臉頰也紅腫」等語相符（詳見本院審理卷第一一
    五頁至第一一六頁），且有與乙○○所指上開受傷情形為右臉頰腫傷三Ｘ三公分
    、右前臂瘀腫傷五Ｘ三公分、右前臂表皮傷二‧五Ｘ０‧二公分等傷害相符之行
    政院衛生署臺中醫院驗傷診斷書一在卷可稽，雖被告丙○○辯稱其係出於正當防
    衛，惟本件除被告丙○○指稱其手有輕微脫皮，並未有任何傷害，且無何驗傷診
    斷書足資證明被告丙○○受有傷害，果告訴人乙○○有強力抱住被告丙○○，而
    被告丙○○有強力掙扎，則被告丙○○之身體應無未受傷之理。是告訴人乙○○
    右揭辯稱其固有出手欲抱丙○○，然遭丙○○咬傷等語，即非不可採。是被告丙
    ○○辯稱係出於正當防衛，顯非可採，被告丙○○右揭傷害犯行，洵堪認定，應
    予依法論科。
二、原審法院以被告丙○○係出於正當防衛，且被告丙○○果以右手正面毆打告訴人
    乙○○，不可能造成告訴人乙○○右臉頰受傷等語，認被告丙○○傷害犯行不能
    證明，而為無罪之諭知，惟按以右手正面毆打他人之方式，如加害人以直拳方式
    出拳，或站立的位置偏被害人右方，均可造成被害人右臉受傷，是原審認被告丙
    ○○如係以右手正面毆打告訴人乙○○，不可能造成告訴人右臉傷害云云，顯與
    事實有違，又本件除被告丙○○自稱手有輕微脫皮之傷害，並未有任何積極證據
    足資證明被告丙○○當時受有任何傷害，並無從認定告訴人乙○○案發當時有何
    傷害被告之行為，按正當防衛需係於對於現時之不法侵害為還擊，始足當之，本
    件被告丙○○並未受有何傷害，且無任何積極證據足資證明告訴人乙○○案當時
    有對被告丙○○為不法之傷害，原審疏未詳予勾稽，遽予認定被告丙○○係出於
    正當防衛，而為被告丙○○無罪之諭知，即有未洽，原審法院檢察署檢察官據告
    訴人乙○○請求上訴主張本件被告丙○○傷害事實明確，原審判決竟諭知無罪，
    顯有違誤，指摘原審判決不當，即有理由，自應由本院將原審判決撤銷改判，核
    被告丙○○所為，係犯刑法第二百七十七條第一項之傷害罪。審酌被告丙○○前
    未曾有犯罪紀錄，有臺灣高等法院被告全國前案紀錄表一份在卷可稽，且係因配
    偶外遇問題遭受打擊（告訴人於本院九十二年六月十一日調查時坦承「我之前所
    犯失德的情事」等語，詳見本院審理卷第四十七頁），始犯本件犯行，其情堪憫
    ，且告訴人乙○○所受之傷害為右臉頰腫傷三Ｘ三公分、右前臂瘀腫傷五Ｘ三公
    分、右前臂表皮傷二‧五Ｘ０‧二公分等傷勢，並其他一切情狀，量處被告丙○
    ○拘役貳拾日。又被告前未曾受有期徒刑以上刑之宣告，因一時失慮，偶罹刑典
    ，經此刑之宣告後，應知警惕而無再犯之虞，本院因認暫不執行其刑為當，予以
    宣告緩刑貳年，用啟自新。
據上論斷，應依刑事訴訟法第三百六十九條第一項前段、第三百六十四條、第二百九
十九條第一項前段，刑法第二百七十七條第一項、第四十一條第一項前段，第七十四
條第一款、罰金罰鍰提高標準條例第一條前段、第二條，判決如主文。
本案經檢察官陳銘章到庭執行職務。
中      華      民      國      九十二  年      八      月      七      日
                                臺灣高等法院臺中分院刑事第三庭
                                      審判長法  官  陳  朱  貴
                                            法  官  劉  連  星
                                            法  官  胡  忠  文
右正本證明與原本無異。
不得上訴。
                                            書記官  許  美  惠
中      華      民      國      九十二  年      八      月      八      日
                                                                        Ａ


司法院資訊處製作；財團法人民間司法改革基金會備份。
